【裁判字號】    95,訴,1165
【裁判日期】    950310
【裁判案由】    清償債務
【裁判全文】
臺灣臺北地方法院民事判決              95年度訴字第1165號
    原      告  己○○
    被      告  乙○○
                戊○○
                甲○○
                丁○○
                丙○○
    前列五人共同
    訴訟代理人  范宗熙    律師
上列當事人間請求清償債務事件，本院於民國九十五年二月二十三日言
詞辯論終結，判決如下：
    主      文
原告之訴及假執行之聲請均駁回。
訴訟費用由原告負擔。
    事      實
甲、原告方面
一、聲明：
  (一)被告應連帶給付原告新臺幣三百萬元及自民國八十四年四月十一日
    起至清償日止，按週年利率百分之五計算之利息。
  (二)原告願供擔保，請准宣告假執行。
二、陳述：原告於民國八十三年九月間，經友人介紹投資而購買坐落於
    台中市○○區○○段二二三地號之土地（下稱系爭土地），其應有
    部份為二分之一，原告於八十三年九月五日與訴外人張平河簽訂協
    議書，並經地主即訴外人廖永專提出同意書同意之，且交付訴外人
    土金實業有限公司（下稱土金公司）所簽發票面金額共新臺幣（下
    同）二百五十萬元之支票二紙予原告，作為投資報酬，然該二紙支
    票於發票日八十三年十二月五日經提示未獲兌現，故嗣以訴外人謝
    鴻章所簽發，經訴外人土金公司（法定代理人為訴外人范吉雄）背
    書，帳號000000000，票號0000000，票面金額三百萬元，發票日為
    八十四年三月二十二日，到期日為八十四年四月十日，付款人為聯
    邦銀行台北分行之本票一紙，及以訴外人范吉雄所簽發，票面金額
    三百萬元，發票日為八十四年三月二十二日，到期日為八十四年四
    月十日之本票一紙，均交原告收執。詎上開二紙本票屆到期日，經
    提示仍未獲兌現，原告遂對訴外人范吉雄所簽發之本票，向臺灣新
    竹地方法院聲請本票裁定，經該院裁定准予強制執行在案；而原告
    對訴外人張平河之債權，已取得執行名義，惟經執行結果並無財產
    可供執行，業經臺灣台南地方法院核發債權憑證予原告在案。又訴
    外人范吉雄所簽發之本票，係擔保訴外人張平河對原告履行協議書
    上之義務，其與原告間為保證契約之關係，然訴外人范吉雄於九十
    二年二月二十七日死亡，由繼承人即被告乙○○、戊○○、甲○○
    、丁○○、丙○○繼承其權利與義務，原告爰依協議書第一條約定
    及民法第七百三十九條規定，請求被告連帶給付原告三百萬元及自
    八十四年四月十一日起至清償日止，按週年利率百分之五計算之利
    息。
三、證據：提出協議書一件、同意書一件、支票二紙、本票一紙、存證
    信函一件、臺灣新竹地方法院民事裁定一件、臺灣臺南地方法院債
    權憑證一件（以上均影本）等件為證。
 乙、被告方面：
一、聲明：
  (一)原告之訴駁回。
  (二)如受不利判決，被告願供擔保，請准宣告免為假執行。
二、陳述；被告縱無從知悉該本票是否確為訴外人范吉雄所簽發，然對
    該本票之真正並不爭執，惟系爭本票縱於八十四年由訴外人范吉雄
    所簽發，原告之請求權已罹於時效，況且，原告所據以主張之執行
    名義亦已罹於五年之消滅時效，被告爰主張時效抗辯。
三、證據；被告並未提出任何證據供本院參酌。
    理      由
一、本件原告起訴主張其於八十三年九月間，經友人介紹投資而購買坐
    落台中市○○區○○段二二三地號之土地，其應有部份為二分之一
    ，嗣其與訴外人張平河簽訂協議書，並經地主即訴外人廖永專同意
    ，且交付訴外人土金公司所簽發票面金額共二百五十萬元之支票二
    紙予原告，作為投資報酬，然該二紙支票屆期經提示未獲兌現，乃
    再交付訴外人謝鴻章所簽發，經土金公司法定代理人范吉雄背書，
    面額為三百萬元之本票及由范吉雄所簽發，票面金額三百萬元之本
    票各一紙予原告，詎上開二紙本票屆期提示仍未獲兌現，其乃對范
    吉雄所簽發之本票，向法院聲請本票裁定，經該院裁定准予強制執
    行在案，按范吉雄所簽發之本票，係為擔保張平河對原告履行協議
    書上之義務，其與原告間為保證契約關係，而范吉雄業已死亡，被
    告為范吉雄之繼承人，應繼承范吉雄之債務，為此依票據關係訴請
    被告連帶給付原告三百萬元及自八十四年四月十一日起至清償日止
    ，按週年利率百分之五計算之利息云云；被告則以原告既以票據關
    係請求，姑不論系爭本票是否確為范吉雄所簽發，原告之權利業已
    罹於時效而消滅，其所為主張即無理由等語資為抗辯。
二、按票據上之權利，對匯票承兌人及本票發票人，自到期日起算；見
    票即付之本票，自發票日起算；三年間不行使，因時效而消滅，票
    據法第二十二條第一項前段定有明文；次按時效中斷者，自中斷之
    事由終止時，重行起算，而經確定判決或其他與確定判決有同一效
    力之執行名義所確定之請求權，其原有消滅時效期間不滿五年者，
    因中斷而重行起算之時效期間為五年，民法第一百三十七條亦定有
    明文。本件原告自承其係依據票據法律關係請求，惟系爭本票票載
    發票日係在八十四年間，顯已超過三年期間，雖原告就系爭本票曾
    取得執行名義，然該本票裁定係在八十四年四月二十一日製作，於
    同年五月八日核發確定證明書，此一執行名義迄今亦已逾十年，參
    酌上開規定，顯然均已罹於時效規定而消滅，原告再本於票據關係
    以為請求，被告以時效為辯，自應認為原告之主張為無理由，應予
    駁回。
三、假執行之宣告
    本件原告之訴既經駁回，其假執行之聲請即失所附麗，應併予駁回
    ，附此敘明。
結論：本件原告之訴為無理由，依民事訴訟法第七十八條，判決如主文
。
中      華      民      國    95    年    3    月     10    日
                             民事第二庭法  官  汪漢卿
以上正本係照原本作成
如對本判決上訴，須於判決送達後20日內向本院提出上訴狀
中      華      民      國    95    年    3    月     10    日
                                       書記官  許婉如


司法院資訊處製作；財團法人民間司法改革基金會備份。
